【裁判字號】    99,訴,334
【裁判日期】    990414
【裁判案由】    違反毒品危害防制條例
【裁判全文】
臺灣彰化地方法院刑事判決               99年度訴字第334號
公  訴  人  臺灣彰化地方法院檢察署檢察官
被      告  甲○○
上列被告因違反毒品危害防制條例案件，經檢察官提起公訴（98
年度毒偵字第359 號），被告於準備程序進行中就被訴事實均為
有罪之陳述，本院合議庭裁定改由受命法官獨任以簡式審判程序
審理，判決如下：
    主  文
甲○○施用第一級毒品，累犯，處有期徒刑拾月；又施用第二級
毒品，累犯，處有期徒刑陸月。應執行有期徒刑壹年貳月。
    犯罪事實
一、柯淑貞前於民國89年間因施用毒品案件，經本院裁定送觀察
    、勒戒後，認無繼續施用毒品傾向，於89年8 月15日執行完
    畢釋放，並由臺灣彰化地方法院檢察署檢察官以89年度毒偵
    字第3899號為不起訴處分確定；又於前開觀察、勒戒執行完
    畢釋放後5 年內之91年間因施用毒品案件，經本院裁定送觀
    察、勒戒後，認有繼續施用毒品傾向，令入戒治處所施以強
    制戒治，嗣其成效經評定合格無繼續戒治必要，經本院以92
    年度毒聲字第140 號裁定停止戒治付保護管束，詎其於保護
    管束期間又因違反保護管束應遵守事項情節重大，再經本院
    以92年度毒聲字第1210號裁定撤銷停止戒治令入戒治處所強
    制戒治，嗣因毒品危害防制條例修正而逕予報結，所涉刑案
    部分則經本院以91年度訴字第722 號判決判處有期徒刑7 月
    、5 月，應執行有期徒刑11月，經上訴後，由臺灣高等法院
    臺中分院以91年度上訴字第1445號判決駁回上訴確定（第1
    案）；又於93年間因施用毒品案件，經本院以93年度訴字第
    60 7號判決判處有期徒刑10月確定（第2 案）；第1 案與第
    2 案經送監接續執行，於94年5 月16日縮短刑期假釋出監；
    詎甲○○於假釋期間之94年間因施用毒品案件，經本院以94
    年度彰簡字第922 號判決判處有期徒刑4 月確定（第3 案）
    ；另於95年間因施用毒品案件，經臺灣臺中地方法院以95年
    度訴字第2302號判決判處有期徒刑9 月確定，嗣因符合中華
    民國96年罪犯減刑條例規定，經臺灣臺中地方法院以96年度
    聲減字第545 號裁定減刑為有期徒刑4 月又15日確定（第4
    案）；而上開假釋亦遭撤銷，上開第3 案及第4 案經與殘刑
    7 月2 日入監接續執行，甫於96年7 月16日縮短刑期執行完
    畢出監。詎仍不知悔改，復基於施用第一級毒品海洛因之犯
    意，於98年12月23日23時許，在其位於臺中縣大雅鄉○○路
    ○ 段252 號3 樓之住處，以將海洛因加水混合後經由針筒注
    射手臂之方式，施用第一級毒品海洛因1 次；另基於施用第
    二級毒品甲基安非他命之犯意，於同年月20日某時，在上開
    住處，以將第二級毒品甲基安非他命置於玻璃球管內，再以
    火燒烤吸食所產生煙霧之方式，施用第二級毒品甲基安非他
    命1 次。嗣於98年12月24日，在上開住處，因另違反毒品危
    害防制條例案件通緝為警緝獲，經徵得其同意採驗尿液檢驗
    ，結果呈嗎啡、可待因及甲基安非他命陽性反應，始知悉上
    情。
二、案經彰化縣警察局鹿港分局報告臺灣彰化地方法院檢察署檢
    察官偵查起訴。
    理  由
一、本件被告甲○○所涉為死刑、無期徒刑、最輕本刑為3 年以
    上有期徒刑或高等法院管轄第一審案件以外之罪，並於本院
    行準備程序時就被訴事實為有罪之陳述，本院合議庭依刑事
    訴訟法第273 條之1 第1 項規定，裁定改由受命法官獨任行
    簡式審判程序，先予敘明。
二、上揭犯罪事實，業據被告於本院審理時坦承不諱，且其為警
    採集之尿液送驗結果，呈嗎啡、可待因及甲基安非他命陽性
    反應，此有詮昕科技股份有限公司99年1 月15日報告編號00
    000000號濫用藥物尿液檢驗報告（警卷第5 頁）、彰化縣警
    察局鹿港分局委託檢驗尿液代號與真實名對照表（警卷第4
    頁）各1 紙在卷可憑，足認被告自白與事實相符，本件事證
    明確，被告犯行堪予認定。
三、按毒品危害防制條例就施用毒品者，僅限於「初犯」及「5
    年後再犯」二種情形，始應先經觀察、勒戒或強制戒治程序
    。倘被告於5 年內已再犯，經依法追訴處罰，縱其第3 次（
    或第3 次以上）再度施用毒品之時間，在初犯經觀察、勒戒
    或強制戒治執行完畢釋放5 年以後，已不合於「5 年後再犯
    」之規定，且因已於「5 年內再犯」，顯見其再犯率甚高，
    原實施觀察、勒戒或強制戒治，已無法收其實效，即應依毒
    品危害防制條例第10條處罰（參照最高法院95年度第7 次刑
    事庭會議決議、97年度第5 次刑事庭會議決議意旨）。經查
    ，本案被告前因施用毒品案件，經送觀察勒戒後，於89年8
    月15日執行完畢釋放，又於觀察勒戒執行完畢釋放後5 年內
    之91年間，再因施用毒品等案件，經法院判處有期徒刑確定
    ，復為本件施用毒品犯行經警查獲，揆諸前開說明，自與前
    揭條例第20條第3 項之規定僅得適用於「5 年後再犯」之情
    形不符，公訴人就被告本案施用毒品之犯行提起公訴，核無
    違誤，自應由本院依法判決。
四、核被告甲○○所為，係犯毒品危害防制條例第10條第1 項之
    施用第一級毒品罪及同條第2 項之施用第二級毒品罪。被告
    施用第一、二級毒品前後持有第一、二級毒品之低度行為，
    應為其施用第一、二級毒品之高度行為所吸收，不另論罪。
    被告所犯上開2 罪，犯意各別，行為不同，應分論併罰。被
    告有前揭刑案執行完畢之情形，此有臺灣高等法院被告前案
    紀錄表1 份在卷可按，其受有期徒刑之執行完畢後，5 年內
    故意再犯本案有期徒刑以上之罪，均為累犯，均應依刑法第
    47條第1 項規定加重其刑。爰審酌被告曾有多次施用毒品之
    不良素行，經觀察、勒戒及強制戒治後，仍不知悔改警惕，
    猶繼續施用毒品，屢被緝獲，足見其雖經觀察、勒戒及強制
    戒治之治療程序，始終未徹底戒絕施用毒品遠離毒害，顯然
    無視於毒品對於自身健康之戕害及國家對於杜絕毒品犯罪之
    禁令，本應予以嚴懲，惟斟酌被告施用毒品僅戕害己身，且
    犯後坦承犯行，態度良好等一切情狀，分別量處如主文所示
    之刑，並定應執行之刑，以示懲儆。
五、再按刑法第62條所謂自首，係指犯人在其犯罪未發覺前，向
    該管公務員承認犯罪，而接受裁判而言。所謂發覺，固非以
    有偵查犯罪職權之機關或人員確知其犯罪無誤為必要，祇須
    有確切之根據，對其發生嫌疑，將之列為偵查之對象，即得
    謂為已發覺。經查：被告前於98年間因施用毒品案件經臺灣
    高等法院臺中分院以97年度上訴字第3012號判決判處有期徒
    刑7 月確定，嗣檢察官傳喚執行未到，而於98年6 月17日發
    佈通緝等情，有臺灣高等法院被告前案紀錄表1 份附卷可參
    ，依此情形，被告既係因毒品案件遭通緝，則警察在未詢問
    被告前因已有客觀事證可認被告有施用毒品嫌疑，應屬已發
    覺犯罪，而不符合自首之要件，附此敘明。
據上論斷，應依刑事訴訟法第273 條之1 第1 項、第299 條第1
項前段，毒品危害防制條例第10條第1 項、第2 項，刑法第11條
前段、第47條第1 項、第51條第5 款，判決如主文。
本案經檢察官陳建佑到庭執行職務。
中    華    民    國    99    年     4    月    14    日
                  刑事第二庭    法  官  江彥儀
以上正本證明與原本無異。
如不服本判決應於收受判決後10日內向本院提出上訴書狀，並
應敘述具體理由。其未敘述上訴理由者，應於上訴期間屆滿後
20日內向本院補提理由書(均須按他造當事人之人數附繕本)
「切勿逕送上級法院」。
中    華    民    國    99    年     4    月    14    日
                                書記官  黃明慧
附錄本案論罪科刑法條:
毒品危害防制條例第10條第1項、第2項
施用第一級毒品者，處 6 月以上 5 年以下有期徒刑。
施用第二級毒品者，處 3 年以下有期徒刑。

司法院資訊處製作；財團法人民間司法改革基金會備份。
